臺灣板橋地方法院刑事判決　　　　　　　100年度易字第971號
公　訴　人　臺灣板橋地方法院檢察署檢察官
被　　　告　張榮泰
法律扶助辯護人　袁瑞成　律師
上列被告因竊盜案件，經檢察官提起公訴（100 年度偵字第3142
號），本院判決如下：
    主  文
張榮泰意圖為自己不法之所有，而侵占離本人所持有之物，處罰
金新臺幣壹萬元，如易服勞役，以新臺幣壹仟元折算壹日。
    事  實
一、張榮泰於民國99年10月間之某日，於停放在臺北縣板橋市（
    現改制為新北市板橋區○○○○街124 巷口附近之垃圾子車
    內，發現遭棄置之KC-3698 號汽車車牌2 面（為張肇武所有
    ，前於同年8 月4 日晚間6 時30分前之某時，遭不詳人士自
    張肇武停放在臺北縣板橋市○○路○ 段153 巷之自小客車上
    所竊取），係屬事實上無人支配占有之物，因張榮泰所有自
    小客車之6C-8612 號車牌，業已於同年4 月26日向臺北區監
    理所申請停用而繳回，張榮泰竟基於為自己不法所有之意圖
    ，將之據為己有，並懸掛於其所有上開自小客車使用。嗣於
    同年11月30日上午11時30分許，張榮泰駕駛上開懸掛車牌號
    碼KC-3698 號之自小客車，為警在基隆市○○○路351 號前
    查獲，並當場扣得上開車牌2 面，而悉上情。
二、案經基隆市警察局第四分局移送臺灣基隆地方法院檢察署檢
    察官呈請臺灣高等法院檢察署檢察長核轉臺灣板橋地方法院
    檢察署檢察官偵查起訴。
    理  由
壹、程序部分：
    本件認定犯罪事實所引用之下列卷證資料（包含文書證據、
    物證等證據），並無證據證明係公務員違背法定程序所取得
    ，且被告及辯護人、檢察官對本案引用之供述證據資料之證
    據能力，並未表示爭執，被告於審判程序中復未於言詞辯論
    終結前表示異議，且卷內之文書證據及物證等，亦無顯有不
    可信之情況與不得作為證據之情形，是本件認定事實所引用
    之所有文書證據、物證等證據，均有證據能力。
貳、實體方面
一、認定犯罪事實所憑之證據及理由：
(一)、上開事實，業據被告於警詢、偵查及本院審理中坦承不諱，
    核與證人即被害人張肇武於警詢所指述其車牌遺失之情節相
    符，亦與證人即被告友人廖吟萱於本院審理時之證述一致，
    並有失車－案件基本資料詳細畫面報表、車詳細資料報表、
    贓物認領保管單各1 紙及現場暨車輛、扣案車牌照片共4 張
    （見臺灣基隆地方法院檢察署99年度偵字第5713號卷第12頁
    、第13頁、第38頁、第15頁、第16頁）在卷可參，足認被告
    之自白與事實相符，被告侵占犯行洵堪認定。
(二)、至公訴意旨略以：被告張榮泰因其所有之車牌號碼6C-8612
    號自小客車車牌，業已申請停用而繳回，竟意圖為自己不法
    之所有，於民國99年8 月4 日18時30分許前之不詳時間，在
    臺北縣板橋市○○路○ 段153 巷口，竊取張肇武所有車牌號
    碼KC-3698 號之自小客車之車牌2 面，得手後，懸掛於其所
    有上開車輛使用。嗣張榮泰於99年11月30日11時30分許，駕
    駛上開懸掛車牌號碼KC-3698 號車牌之自用小客車，行經基
    隆市安樂區○○○路351 號前，為警攔檢查獲，因認被告涉
    犯刑法第320 條第1 項竊盜罪嫌云云。經查：上開2 面車牌
    係於99年8 月4 日晚間6 時30分前之某時，在臺北縣板橋市
    ○○路○ 段153 巷口所遺失一節，經證人張肇武於警詢時證
    述明確，此固可證明該2 面車牌確於上開時、地遭人竊取，
    然證人張肇武並未發現係遭何人所竊取，是無從據以證明被
    告即為行竊之人。而員警於被告自小客車上扣得上開車牌2
    面，有基隆市警局第四分局大武崙派出所扣押物證一覽表在
    卷可稽（見同上偵查卷第14頁），然被告取得該2 面車牌之
    可能原因甚多，不一而足，並非僅能竊盜取得，而被告自警
    詢、偵查迄本院審理中，均一再供稱其係於99年10月間，在
    位於臺北縣板橋市○○○街廢棄車回收廠附近之垃圾子車內
    所拾得；又衡諸常情，不詳人士自被害人張肇武之汽車上竊
    得該車牌2 面後，嗣基於某原因，再將之棄置，亦非無可能
    ，是上開車牌於遭竊後，迄99年10月間為被告發現拾獲，進
    而據為己有之可能性即無從排除。況經被告帶同員警前往臺
    北縣板橋市○○○街124 巷口旁即本案被告取得該車牌之現
    場，由員警所拍攝現場照片1 張（見同上偵查卷第15頁上方
    照片）內容以觀，照片中被告手指之空地係鐵皮圍籬與鐵皮
    屋之死角，雖未見設置垃圾子車，然該處雜草叢生、高已及
    胸，地上仍有少量垃圾棄置，且鐵皮圍籬高度雖已逾常人，
    惟其緊鄰之後方仍清晰可見重型機具及汽車等之上半部分，
    復細繹被告所指位置係水泥地面，自該鐵皮圍籬底部之垃圾
    旁延伸至照片下方，其上明顯有4 道長逾2 公尺之刮地痕等
    情，足徵被告所辯該處係廢棄車輛回收廠、鐵皮圍籬旁原置
    有垃圾子車等情，尚非無據；又被告雖於警詢、偵查及審理
    中究於何處撿到車牌乙節，前後供述並非完全一致，然被告
    除於99年11月30日之檢察官訊問時，先稱係在廢棄車上看到
    ，就撿回來，後改口在垃圾堆地上撿到等語外，其餘在警詢
    、99年12月22日及100 年2 月11日檢察官訊問、本院準備程
    序及審理時，則均堅稱該2 面車牌係自置於該處之垃圾子車
    內翻找拾得，是尚不足據以認定被告供述有何前後矛盾之處
    。另被告住所雖與上開2 面車牌遭竊地點接近而有地緣關係
    ，然亦難憑以認定該2 面車牌即係被告竊盜之合適證據。此
    外，公訴人並未舉出、本院復查無其他積極證據足資證明該
    2 面車牌係被告所竊取，公訴人此部分所指尚有未洽。惟按
    「侵占離本人持有之物罪」之行為人，對該物並未先具有委
    任管理等持有之關係，此與其他類型之侵占罪不同，而與「
    竊盜罪」相同，且所謂「侵占」與「竊盜」，俱以不法手段
    占有領得財物，其客觀構成要件之主要事實雷同，二罪復同
    以為自己或第三人不法之所有為主觀要件，同以他人之財物
    為客體，同為侵害財產法益之犯罪，罪質尚無差異，應認具
    有同一性，是其起訴之基本犯罪事實同一，爰依法變更起訴
    法條（最高法院86年度台非字第187 號判決意旨參照）。
二、論罪科刑：
    核被告所為，係犯刑法第337 條之侵占離本人所持有之物罪
    。爰審酌被告素行、犯罪之動機、目的、手段、智識程度，
    惟對社會所生危害尚非巨大，侵占所得車牌2 面均已由被害
    人領回，暨犯罪後之態度等一切情狀，量處如主文所示之刑
    ，併諭知易服勞役之折算標準，以示懲儆。
三、據上論斷，應依刑事訴訟法第299 條第1 項前段、第300 條
    、刑法第337 條、第42條第3 項，刑法施行法第1 條之1 ，
    判決如主文。
本案經檢察官郭峻豪到庭執行職務。
中    華    民    國   100    年    5     月    26    日
                  刑事第三庭法  官  陳伯厚
上列正本證明與原本無異。
如不服本判決，應於判決送達後10日內敘明上訴理由，向本院提
出上訴狀 (應附繕本) ，上訴於臺灣高等法院。其未敘述上訴理
由者，應於上訴期間屆滿後20日內向本院補提理由書「切勿逕送
上級法院」。
                            書記官  高建華
中    華    民    國   100    年    5     月    31    日
附錄論罪科刑法條全文：
中華民國刑法第337條
（侵占遺失物罪）
意圖為自己或第三人不法之所有，而侵占遺失物、漂流物或其他
離本人所持有之物者，處 5 百元以下罰金。